---
title: "Optimización de un Portafolio y Volatilidades"
author: "Felipe Pérez Vargas"
date: "12/3/2021"
output:
  html_document: default
  pdf_document: default
---

### Analisis de una Acción 

Para poder determinar el riesgo asociado a un activo debemos de tomar estadísticas vitales para poder determinar cual es el nivel de riesgo de dicho activo.

Durante la clase vamos a realizar algunos de los tantos parámetros de interés que se aplican al momento de tomar una decisión de inversión.

Paso 1 Descargar los precios históricos de alguna de las fuentes conocidas, para este caso nos vamos a apoyar del software open source R. También nos apoyaremos principalmente de los paquetes o librerías especializadas para las finanzas, los paquetes qeu se van a utilizar son:

* quantmod
* PortfolioAnalytics
* PerformanceAnalytics
* fPortfolio

Otros paquetes auxiliares para la visualización de datos y calculos especificos son:

* fBasics
* highcharter
* dplyr


Lo primero que vamos a hacer es cargar los paquetes antes mencionados para poder realizar 
los cálculos


```{r,results='asis', message = FALSE, error = FALSE, warning= FALSE}

 # install.packages("quantmod")
 # install.packages("PortfolioAnalytics")
 # install.packages("PerformanceAnalytics")
 # install.packages("fPortfolio")
 # install.packages("fBasics")
 # install.packages("highcharter")
 # install.packages("dplyr")
 # install.packages("ggplot2") 
 # install.packages("plotly")
 # Ahora instalamos las librerías
 # library(quantmod)
 # library(PortfolioAnalytics)
 # library(PerformanceAnalytics)
 # library(fPortfolio)
 # library(fBasics)
 # library(highcharter)
 # library(dplyr)
 # library(plotly)
 # library(ggplot2)
  

```


Una vez instalados y cargadas las librerías vamos a realizar lo siguiente:

### Paso 1-Cargar los precios históricos de una acción
Para realizar esto vamos a utilizar el paquete **quantmod** con las siguientes instrucciones.

Para este caso usamos los precios históricos de los últimos años Alsea de México.

```{r,results='asis', message = FALSE, error = FALSE, warning= FALSE}
library(quantmod)
Al<-getSymbols('ALSEA.MX',src='yahoo', from="2016-03-12", 
               auto.assign = FALSE)
# Ahora seleccionamos los precios de cierre para trabajar con ellos
Alsea<-Al$ALSEA.MX.Adjusted
# Cambiamos de nombre el encabezado
colnames(Alsea)<-'P_Cierre'

```

Paso 2- Realizamos el primer gráfico para conocer el comportamiento de los precios históricos del activo con el comando **lineChart.**

El primer elemento que debe de tener es la serie de tiempo del activo y después se puede seleccionar un intervalo de tiempo. Para nuestro caso seleccionamos los últimos cinco años. La ventaja de comando **lineChart** es que nos puede servir como filtro de las fechas que nos interese analizar. 

Vamos a iniciar con la serie completa, es decir los cinco años seleccionados:
```{r,results='asis', message = FALSE, error = FALSE, warning= FALSE}

lineChart(Al)


```
La gráfica nos muestra en la parte de arriba el comportamiento de los precios históricos, la parte inferior nos muestra el comportamiento del volumen de la acciones a través del tiempo.

AHora podemos agregar instrucciones para la serie de tiempo que estamos analizando. Primero vamos a trabajar con las fechas. Empezamos con la selección de años específicos usando el comando **subset** de la siguientes forma 

```{r,results='asis', message = FALSE, error = FALSE, warning= FALSE}
lineChart(Al, subset = '2021', theme='white') #Seleccionamos un año en particular
lineChart(Al, subset = '2019::2021', theme='white') #Seleccionamos varios años
lineChart(Al, subset = '2019-03::2021-03', theme='white') #Seleccionamos varios años incluyendo meses
lineChart(Al, subset = '2019-03-13/2021-13', theme='white') #Seleccionamos varios años incluyendo meses y días

```
**NOTA** El formato común para fecha es de año/mes/día

Ademas de poder hacer gráfico de líneas podemos otros gráficos que nos ayuden entender el comportamiento de la serie de tiempo para poder decidir o cuantificar el riesgo del activo. 

Ahora vamos a realizar el gráfico de los precios históricos en forma de barras para conocer el comportamiento del activo a través del tiempo.

```{r,results='asis', message = FALSE, error = FALSE, warning= FALSE}

barChart(Al, subset = '2021-03')

```

En la grafica podemos entender lo siguiente:

* Para la primera barra el precio de cierre es mayor que el de apertura y en la tercera barra el precio de cierre es menor que el de apertura


```{r,results='asis', message = FALSE, error = FALSE, warning= FALSE}
candleChart(Al, subset = '2021-03')
```

Estos son los gráficos que se utilizan normalmente para poder explicar los riesgo existente. 

Ahora vamos a apoyarnos del paquete **highcharter** para realizar un gráfico donde se pueda interactuar.

<!--  ```{r,results='asis', message = FALSE, error = FALSE, warning= FALSE} -->
<!-- library(highcharter) -->
<!-- hchart(Al) -->
<!-- ``` -->

Esta es la parte de la visualización de la información, antes de continuar vamos a realizar la estimación de los parámetros vitales del activo. Para esto nos vamos a apoyar con el comando **fBasics**. Antes de eso debemos de calcular los retornos del activo.


```{r,results='asis', message = FALSE, error = FALSE, warning= FALSE}
library(fBasics)
Ral<-diff(log(Al$ALSEA.MX.Adjusted)) 
# Podemos gráficar los retornos usando el comando chartSeries del paquete quantmod
chartSeries(Ral)

# Calculamos la estadística básica con el comando basicStats del paquete fBasics
Eal<-basicStats(Ral);Eal

```

Ahora podemos realizar pruebas de normalidad parapoder incluirlo en la teoría de Markowitz
```{r,results='asis', message = FALSE, error = FALSE, warning= FALSE}
t.test(Al$ALSEA.MX.Adjusted)
normalTest(Al$ALSEA.MX.Adjusted, method = "jb") 
```

Realizamos el histograma de frecuencia del activo para comprobar la normalidad

```{r,results='asis', message = FALSE, error = FALSE, warning= FALSE}
Ral<-na.omit(Ral)
hist(Ral, main='Histrograma IPC', ylab='Frecuencia',  
     freq = FALSE, breaks = "FD", col='green')
lines(density(Ral), col='red')
```


Coeficiente de variación: Variación por unidad de retorno 
Ratio de Sharpe: Ratio que calcula el exceso de retorno por unidad de riesgo



Para abundar un poco en la interpretación del los resultados obtenidos en la estadística básica y la prueba de normalidad se comenta lo siguiente.















```{r,results='asis', message = FALSE, error = FALSE, warning= FALSE}

```

```{r,results='asis', message = FALSE, error = FALSE, warning= FALSE}

```

```{r,results='asis', message = FALSE, error = FALSE, warning= FALSE}

```

```{r,results='asis', message = FALSE, error = FALSE, warning= FALSE}

```

```{r,results='asis', message = FALSE, error = FALSE, warning= FALSE}

```








