---
title: "Ejemplo Trabajo Final"
author: "Felipe Pérez Vargas"
date: "27/4/2021"
output:
  pdf_document: default
  html_document: default
---



### Introducción 

En el presente documento se realiza un ejercicio de caso práctico donde se arma un portafolio de inversión para calcular lo siguiente:


* VaR en riesgo de cada una de los activos.
* Riesgo del cada una de los activos.
* Rendimiento y Volatilidad de cada una de los activos.
* Pruebas de asimetría, kurtosis y prueba de normalidad de los activos. 
* Riesgo y Volatilidad de un portafolio compuesto por dos activos.
* Riesgo y Rendimiento de un portafolio compuesto por n activos.
* VaR de un portafolio compuesto por dos activos
* VaR de un portafolio compuesto por n activos
* Modelo CAPM de cada uno de las activos

Tambien se realizara la visualización de los datos de la siguiente manera

* Grafico de los precios históricos de cada uno de los activos.
* Grafico de los rendimientos de los activos. 
* Grafica Riesgo-Rendminento de cada uno de los activos.
* Grafica de las curva del portafolio compuesta por dos activos.
* 


#### Descarga de los precios históricos de las activos al igual que el IPC


Lo primero que tenemos que hacer es descargar los precios históricos de 5 activos y el IPC. Esto lo podemos hacer dese la página de yahoo finances, para este ejercicio se van a usar las siguientes:

* ^IPC-Índice de Precios y Cotizaciones 
* AMD-Advanced Micro Devices
* DPZ-Domino Pizza
* BABA-Alibaba
* FB-Facebook
* SAM-Boston Company

Una vez que descargamos los precios históricos conformamos un portafolio que 
este compuesto por las siguientes columnas:

* Fecha
* Activo 1
* Activo 2
* Activo 3
* Activo 4
* Activo 5
* IPC

Una vez organizado el portafolio lo guaramos el documento en .csv con el nombre: Portafolio1.csv.

Antes de cargar el portafolio debemos de cargar los paquetes necesarios.

```{r,results='asis', message = FALSE, error = FALSE, warning= FALSE}
rm(list = ls())
library(readr)
library(ggplot2)
library(plotly)
library(PortfolioAnalytics)
library(moments)
library(fPortfolio)
library(quantmod)
```

Ahora podemos cargar el portafolio


```{r,results='asis', message = FALSE, error = FALSE, warning= FALSE}
P1<-read_csv("C:/Users/Admin/Desktop/Riesgo_Maestría/Portafolio1.csv")

```


Una vez que cargamos los datos realizamos un gráfico donde se puedan visualizar la evolución de los precios históricos de los activos seleccionados


```{r,results='asis', message = FALSE, error = FALSE, warning= FALSE}
# Graficamos el comportamiento de los precios históricos, pero primero 
# convertimos en un data frame para poder usar el paquete ggplot2 y plotly
p1<-data.frame(P1)
#Gráfico de acciones
historicos<-ggplot(p1, aes(x=Fecha)) +
        geom_line(aes(y=AMD), color = 'aquamarine', size = 1) + 
        geom_line(aes(y=BABA), color = 'azure4', size = 1) +
        geom_line(aes(y=DPZ), color = 'cornflowerblue', size = 1) +
        geom_line(aes(y=FB), color = 'brown1', size = 1) +
        geom_line(aes(y=SAM), color = 'orange', size = 1) +
        labs(x='Fecha', y='Precio (MXN)') +
        ggtitle('Portafolio de Inversión')
#Gráfico interactivo de la evolución de los precios históricos        
ggplotly(historicos)

```
Ahora vamos a calcular los rendimientos de cada uno de los activos
```{r,results='asis', message = FALSE, error = FALSE, warning= FALSE}
# AMD
R1<-diff(log(as.numeric(p1$AMD)))
R1<-na.omit(R1)
# BABA
R2<-diff(log(as.numeric(p1$BABA)))
R2<-na.omit(R2)
# DPZ
R3<-diff(log(as.numeric(p1$DPZ)))
R3<-na.omit(R3)
# FB
R4<-diff(log(as.numeric(p1$FB)))
R4<-na.omit(R4)
# SAM
R5<-diff(log(as.numeric(p1$SAM)))
R5<-na.omit(R5)
# MXX
R6<-diff(log(as.numeric(p1$MXX)))
R6<-na.omit(R6)

ren<-data.frame(p1$Fecha[-1], R1, R2,R3,R4,R5)
# Gráfico de los retornos de los activos
#Gráfico de acciones
rhistoricos<-ggplot(ren, aes(x=p1$Fecha[-1])) +
        geom_line(aes(y=R1), color = 'aquamarine', size = 0.5) + 
        geom_line(aes(y=R2), color = 'azure4', size = 0.5) +
        geom_line(aes(y=R3), color = 'cornflowerblue', size = 0.5) +
        geom_line(aes(y=R4), color = 'brown1', size = 0.5) +
        geom_line(aes(y=R5), color = 'orange', size = 0.5) +
        labs(x='Fecha', y='Rendimientos') +
        ggtitle('Retornos del Portafolio de Inversión')
#Gráfico interactivo de la evolución de los precios históricos        
ggplotly(rhistoricos)

```
Ahora calculamos la Volatilidad de cada uno de los activos, calculando la desviación estándar de cada uno de los activos
```{r,results='asis', message = FALSE, error = FALSE, warning= FALSE}

# AMD
vol_R1<-sd(R1)
# BABA
vol_R2<-sd(R2)
# DPZ
vol_R3<-sd(R3)
# FB
vol_R4<-sd(R4)
# SAM
vol_R5<-sd(R5)


```
Ahora calculamos el rendimiento de cada uno de los activos 
```{r,results='asis', message = FALSE, error = FALSE, warning= FALSE}
# AMD
ren_R1<-mean(R1)
# BABA
ren_R2<-mean(R2)
# DPZ
ren_R3<-mean(R3)
# FB
ren_R4<-mean(R4)
#SAM
ren_R5<-mean(R5)

# Ahora realizamos la gráfica de Riesgo-Rendimiento para saber cual es más riesgoso.
Rendimiento<-c(ren_R1, ren_R2, ren_R3, ren_R4, ren_R5)
Volatilidad<-c(vol_R1, vol_R2, vol_R3, vol_R4, vol_R5)


RV<-matrix(c(vol_R1, ren_R1,
             vol_R2, ren_R2,
             vol_R3, ren_R3,
             vol_R4, ren_R4,
             vol_R5, ren_R5), ncol=2, nrow =5, byrow = TRUE)
colnames(RV)<-c('Volatilidad', 'Rendimiento')
rownames(RV)<-c('AMD', 'BABA', 'DPZ', 'FB', 'SAM');RV
TRR<-data.frame(Volatilidad,Rendimiento )

RR<-ggplot(data=TRR, aes(x=Volatilidad, y=Rendimiento))+geom_point()+
  labs(x='Volatilidad', y='Rendimientos') +
  ggtitle('Riesgo-Rendimiento del Portafolio de Inversión')
ggplotly(RR)


```
Ahora vamos a calcular el el histograma de frecuencias de los rendimiento 
para posteriormente calcular VaR
```{r,results='asis', message = FALSE, error = FALSE, warning= FALSE}
# AMD
hist(R1, main='Histrograma AMD', ylab='Frecuencia',  
     freq = FALSE, breaks = "FD", col='green')
lines(density(R1), col='red')
# BABA
hist(R2, main='Histrograma BABA', ylab='Frecuencia',  
     freq = FALSE, breaks = "FD", col='green')
lines(density(R2), col='red')
# DPZ
hist(R3, main='Histrograma DPZ', ylab='Frecuencia',  
     freq = FALSE, breaks = "FD", col='green')
lines(density(R3), col='red')
# FB
hist(R4, main='Histrograma FB', ylab='Frecuencia',  
     freq = FALSE, breaks = "FD", col='green')
lines(density(R4), col='red')
# AMD
hist(R5, main='Histrograma SAM', ylab='Frecuencia',  
     freq = FALSE, breaks = "FD", col='green')
lines(density(R5), col='red')

```
```{r,results='asis', message = FALSE, error = FALSE, warning= FALSE}
# AMD
s1<-round(skewness(R1),2)
k1<-round(kurtosis(R1),2)

# BABA
s2<-round(skewness(R2),2)
k2<-round(kurtosis(R2),2)

# DPZ
s3<-round(skewness(R3),2)
k3<-round(kurtosis(R3),2)

# FB
s4<-round(skewness(R4),2)
k4<-round(kurtosis(R4),2)

# SAM
s5<-round(skewness(R5),2)
k5<-round(kurtosis(R5),2)


PE<-matrix(c(s1,k1,
             s2,k2,
             s3,k3,
             s4,k4,
             s5,k5), ncol=2, nrow =5, byrow = TRUE)
colnames(PE)<-c('Simetría', 'Kurtosis')
rownames(PE)<-c('AMD', 'BABA', 'DPZ', 'FB', 'SAM');PE

# AMD
j1<-jarque.test(as.vector(R1));j1

# BABA
j2<-jarque.test(as.vector(R2));j2

# DPZ
j3<-jarque.test(as.vector(R3));j3

# FB
j4<-jarque.test(as.vector(R4));j4

# SAM
j5<-jarque.test(as.vector(R5));j5


```

Ahora podemos calcular el Valor en Riesgo de cada una de las acciones

```{r,results='asis', message = FALSE, error = FALSE, warning= FALSE}

# AMD
VaR_R1<-VaR(R1, p=0.95);VaR_R1
CVaR_R1<-CVaR(R1, p=0.95);CVaR_R1
x=seq(min(R1),max(R1),length=100)
y=dnorm(x,mean=mean(R1),sd=sd(R1))
plot(x,y, type='l', col='blue')
x=seq(CVaR_R1,VaR_R1,length=100)
y=dnorm(x,mean=mean(R1),sd=sd(R1))
lines(x,y, col='blue')
polygon(c(CVaR_R1,x,VaR_R1),c(0,y,0),col="red")
abline(h=0, v=0, lty=3, col='gray')

# BABA
VaR_R2<-VaR(R2, p=0.95);VaR_R2
CVaR_R2<-CVaR(R2, p=0.95);CVaR_R2
x=seq(min(R2),max(R2),length=100)
y=dnorm(x,mean=mean(R2),sd=sd(R2))
plot(x,y, type='l', col='blue')
x=seq(CVaR_R2,VaR_R2,length=100)
y=dnorm(x,mean=mean(R2),sd=sd(R2))
lines(x,y, col='blue')
polygon(c(CVaR_R2,x,VaR_R2),c(0,y,0),col="red")
abline(h=0, v=0, lty=3, col='gray')

# DPZ
VaR_R3<-VaR(R3, p=0.95);VaR_R3
CVaR_R3<-CVaR(R3, p=0.95);CVaR_R3
x=seq(min(R3),max(R3),length=100)
y=dnorm(x,mean=mean(R3),sd=sd(R3))
plot(x,y, type='l', col='blue')
x=seq(CVaR_R3,VaR_R3,length=100)
y=dnorm(x,mean=mean(R3),sd=sd(R3))
lines(x,y, col='blue')
polygon(c(CVaR_R3,x,VaR_R3),c(0,y,0),col="red")
abline(h=0, v=0, lty=3, col='gray')

# FB
VaR_R4<-VaR(R4, p=0.95);VaR_R4
CVaR_R4<-CVaR(R4, p=0.95);CVaR_R4
x=seq(min(R4),max(R4),length=100)
y=dnorm(x,mean=mean(R4),sd=sd(R4))
plot(x,y, type='l', col='blue')
x=seq(CVaR_R4,VaR_R4,length=100)
y=dnorm(x,mean=mean(R4),sd=sd(R4))
lines(x,y, col='blue')
polygon(c(CVaR_R4,x,VaR_R4),c(0,y,0),col="red")
abline(h=0, v=0, lty=3, col='gray')

# SAM
VaR_R5<-VaR(R5, p=0.95);VaR_R5
CVaR_R5<-CVaR(R5, p=0.95);CVaR_R5
x=seq(min(R5),max(R5),length=100)
y=dnorm(x,mean=mean(R5),sd=sd(R5))
plot(x,y, type='l', col='blue')
x=seq(CVaR_R5,VaR_R5,length=100)
y=dnorm(x,mean=mean(R5),sd=sd(R5))
lines(x,y, col='blue')
polygon(c(CVaR_R5,x,VaR_R5),c(0,y,0),col="red")
abline(h=0, v=0, lty=3, col='gray')
 
```
Ahora vamos a calcular el VaR de las siguientes combinaciones
 compuestas por dos acciones de las 5 que tenemos, es decir
 12,13,14,15,23,24,25,34,35,45

```{r,results='asis', message = FALSE, error = FALSE, warning= FALSE}
# Para esto primero distribuimos los pesos
w1<-seq(0, 1, by=0.01);w1
w2<-1-w1;w2

# AMD y BABA

# Ahora realizamos el calculo de la correlación 
cor12<-cor(p1$AMD,p1$BABA);cor12
# Calculamos los rendimientos del portafolio
r12<-w1*vol_R1+w2*vol_R2
# Calculamos la volatilidad del portafolio
v12<-w1**2*vol_R1**2+w2**2*vol_R2**2+2*w1*w2*cor12*vol_R1*vol_R2;v12
v12<-sqrt(v12);v12 #Volatilidad
df<-data.frame(r12,v12, ncol=2)
# Graficamos la volatilidad vs rendimiento para encontrar la curva eficiente donde se tiene el menor riesgo y su  rendimiento asociado
g12<-ggplot(df, aes(x=v12, y=r12))+geom_point()
g12<-ggplotly(g12);g12

# AMD y DPZ

# Ahora realizamos el calculo de la correlación 
cor13<-cor(p1$AMD,p1$DPZ);cor13
# Calculamos los rendimientos del portafolio
r13<-w1*vol_R1+w2*vol_R3
# Calculamos la volatilidad del portafolio
v13<-w1**2*vol_R1**2+w2**2*vol_R3**2+2*w1*w2*cor12*vol_R1*vol_R3
v13<-sqrt(v13);v13 #Volatilidad
df<-data.frame(r13,v13, ncol=2)
# Graficamos la volatilidad vs rendimiento para encontrar la curva eficiente donde se tiene el menor riesgo y su  rendimiento asociado
g13<-ggplot(df, aes(x=v13, y=r13))+geom_point()
g13<-ggplotly(g13);g13

# Y así puedes hacer todas las combinaciones siempre y cuando el portafolio este compuesto de dos activos



```
Ahora vamos a calcular el riesgo y volatilidad de un portafolio compuesto 
por n activos.

Sea una matriz cuadrada en la cual la diagonal está compuesta por las volatilidades (desviaciones estándar) de cada activo del portafolio  y los elementos fuera de la diagonal sena ceros:

\[[\sigma]=\begin{bmatrix}
\sigma_{1} & 0&0&0&0 \\
0& \sigma_{2}&0&0&0 \\
0& 0&\sigma_{3}&0&0 \\
0& 0&0&\sigma_{4}&0 \\
0& 0&0&0&\sigma_{5} \\
\end{bmatrix}\]

Lo primero que tenemos que calcular es la matriz de correlaciones

Con la matriz de correlaciones

\[
C=\begin{bmatrix}
1 & \rho{12} &\rho{13}&\rho{14} &\rho_{15}\\
\rho{21} & 1 &\rho{23}&\rho{24}&\rho_{15}\\
\rho{31} & \rho{32} &1&\rho{34}&\rho_{15}\\
\rho{41} & \rho{42} &\rho{43}&1&\rho_{15}\\
\rho{51} & \rho{52} &\rho{53}&\rho_{54}&1\\
\end{bmatrix}
\]

con  $\Sigma$ la matriz de 

$$ [\Sigma]=[\sigma][C][\sigma]  $$

Recordemos la formula para calcular la volatilidad es:

$$ \sigma_{p}=\sqrt([w]^{t}[\Sigma][w]) $$




Vamos a realizar una distribución de pesos para la construcción del portafolio

```{r,results='asis', message = FALSE, error = FALSE, warning= FALSE}
wp<-matrix(c(40,30,10,6,14), ncol=1, nrow=5, byrow = TRUE) # Pesos del portafolio
nc<-2.33
pf<-matrix(c(R1, R2, R3, R4, R5), ncol=5)
corp<-cor(pf);corp #Cálculo de [C]
# covp<-cov(pf);covp
mvop<-matrix(c(vol_R1,0,0,0,0,
               0,  vol_R2,0,0,0,
               0,0,vol_R3,0,0,
               0,0,0,vol_R4,0,
               0,0,0,0,vol_R5), ncol=5, nrow=5);mvop # Cálculo de la matriz de volatilidades [\sigma]

Sigma<-mvop%*%corp%*%mvop;Sigma  # Calculo de \sigma mayuscula
sigma_p<-sqrt(t(wp)%*%Sigma%*%wp);sigma_p # Cálculo de la volatilidad del Portafolio
Var_p<-nc*(sigma_p/100)*5000*sqrt(1/252);Var_p # Cálculo del Valor en Riesgo del portafolio
```
Una matriz muy importante en la medición de riesgo es la llamada matriz de varianza-covarianza. La diagonal principal esté compuesta por las varianzas y los elementos fuera de la diagonal por las covarianzas. 


\[
[\Sigma]=\begin{bmatrix}
\sigma_{1}^{2} & cov(r_{1},r_{2})& cov(r_{1},r_{3}) & cov(r_{1},r_{4})\\
 cov(r_{2},r_{1}) & \sigma_{2}^{2}& cov(r_{2},r_{3})&  cov(r_{2},r_{4})\\
 cov(r_{3},r_{1}) &  cov(r_{3},r_{2}) &\sigma_{3}^{2}& cov(r_{3},r_{4})\\
 cov(r_{4},r_{1}) & cov(r_{4},r_{2}) & cov(r_{4},r_{3})&\sigma_{4}^{2}\\
\end{bmatrix}
\]



