---
title: "Ejercicios Riesgo y Rendimiento usando R"
author: "Felipe Pérez Vargas"
date: "19/2/2021"
output: html_document
---


En la clase del día de hoy vamos a realizar las siguientes actividades:


* Descargar datos históricos de una acción usando el comando getSymbols del paquete quantmod.

* Calcular los retornos diarios, semanales, mensuales, trimestrales y anuales. Así, como sus gráficos respectivos


* Graficar los precios históricos.


Para poder descargas los precios históricos de una acción primero invocamos las librerías **quantmod** y **ggplot2**. Después usamos los siguientes comandos para obtener la información deseada.

```{r,results='asis', message = FALSE, error = FALSE, warning= FALSE}
library(quantmod)
library(ggplot2)

s1<-getSymbols('BBAJIOO.MX', source='yahoo',
               from = '2016-02-19', 
               auto.assign = FALSE, warnings = FALSE)



```

Ya tenemos los información de **Banco del Bajío** de un periodo de 5 años.


Ahora podemos calcular los retornos usando el siguiente código:

```{r,results='asis', message = FALSE, error = FALSE, warning= FALSE}
# Retornos diario ####
s1.d<-dailyReturn(s1$BBAJIOO.MX.Close)
# Retornos semanales ####
s1.s<-weeklyReturn(s1$BBAJIOO.MX.Close)
# Retornos mensuales ####
s1.m<-monthlyReturn(s1$BBAJIOO.MX.Close)
# Retornos trimestrales ####
s1.t<-quarterlyReturn(s1$BBAJIOO.MX.Close)
# Retornos anuales ####
s1.a<-annualReturn(s1$BBAJIOO.MX.Close)


```

Ahora podemos graficar los retornos de cada caso 

```{r,results='asis', message = FALSE, error = FALSE, warning= FALSE}
# Gráfica retornos diarios
chartSeries(s1.d)
# Gráfica retornos semanales
chartSeries(s1.s)
# Gráfica retornos mensuales
chartSeries(s1.m)
# Gráfica retornos trimestrales
chartSeries(s1.t)
# Gráfica retornos anuales
chartSeries(s1.a)

```
Ahora vamos a calcular el riesgo y el rendimiento de varios activos financieros

Podemos calcular los rendimientos


```{r}
rd<-ROC(s1$BBAJIOO.MX.Adjusted, n=1, na.pad = TRUE, type = 'discrete')
rc<-ROC(s1[,6], n=1, na.pad = TRUE, type = 'continuous')
rd<-na.omit(rd) #Omitimos NA
colnames(rd)<-'R_Simple'
rc<-na.omit(rd) #Omitimos NA
colnames(rd)<-'R_Continuo'

S1<-as.matrix(s1, ncol=6)

plot(S1[,1], S1[,2])

# findPeaks(s1.s)
# findValleys(s1.s,thresh = 0)


```


